【裁判字號】    99,抗,1225
【裁判日期】    991011
【裁判案由】    假扣押
【裁判全文】
臺灣高等法院民事裁定                  99年度抗字第1225號
抗  告  人  姜革生
相  對  人  姜光生
上列當事人間假扣押事件，抗告人對於中華民國99年6月18日臺
灣臺北地方法院99年度裁全字第1944號所為裁定提起抗告，本院
裁定如下：
    主      文
原裁定廢棄。
相對人在原法院之聲請駁回。
聲請及抗告訴訟費用由相對人負擔。
    理      由
一、按請求及假扣押之原因，應釋明之。前項釋明如有不足，而
    債權人陳明願供擔保或法院認為適當者，法院得定相當之擔
    保，命供擔保後為假扣押。民事訴訟法第526條第1項、第2
    項定有明文。所謂假扣押之原因，即債務人有日後不能強制
    執行或甚難執行之虞，或應在外國為強制執行者，同法第52
    3條亦定有明文。是債權人就請求及假扣押之原因，即因請
    求標的之現狀變更，有日後不能強制執行，或甚難執行之情
    事，如債務人浪費財產、增加負擔，或就財產為不利益處分
    ，將成為無資力之狀態，或將移往遠地、逃匿無蹤、隱匿財
    產等，應提出可使法院信其主張為真之證據釋明之，必待釋
    明有所不足，而債權人陳明願供擔保以補釋明之不足，始得
    准為假扣押。倘債權人不能釋明假扣押之原因存在，即無就
    金錢之請求保全強制執行之必要，尚不能因債權人陳明願供
    擔保，即認足補釋明之欠缺，而為假扣押。
二、本件相對人於原法院聲請意旨略以：伊、姜勵生、姜致生及
    抗告人四人為兄弟關係，因共同繼承坐落台北市○○區○○
    段二小段0000-0000地號土地（權利範圍為1/3），及其上建
    物即門牌號碼為台北市○○○路○段180號1樓及地下室（下
    稱系爭不動產）。抗告人因於民國99年2月11日向伊無息借
    貸新台幣（下同）600萬元（下稱系爭借款），抗告人並簽
    立協議書承諾將來出售系爭不動產時，同意伊得直接由買方
    所支付之買賣價金中，於抗告人得收取之款項範圍內扣還系
    爭借款。嗣抗告人、姜勵生及姜致生於99年5月26日依土地
    法第34條之1第1項以多數決方式出售系爭不動產，並以存證
    信函通知伊是否行使優先承買權，抗告人竟拒絕履行與相對
    人之協議書承諾，並對伊之存證信函中所提協議書內容置之
    不理，且抗告人長年旅居美國，在台灣除系爭不動產之共有
    部分外別無其他財產，惡意脫產之意圖至為明顯，為恐日後
    對抗告人無法強制執行，願供擔保以補釋明之不足，聲請准
    於將抗告人所有財產在600萬元範圍內予以假扣押，以資保
    全云云。固據提出系爭不動產土地及建物謄本、協議書、系
    爭不動產買賣契約書、系爭不動產買賣價金履約保證申請書
    、台北長春路郵局第1131號存證信函、抗告人親筆手稿、台
    北信維郵局第3477號、第4859號存證信函等資料為證（見原
    審卷第5頁至第20頁、本院卷第48頁至第49頁）。惟查上開
    證據僅足釋明相對人對抗告人有系爭借款之請求，而抗告人
    於出售系爭不動產應有部分後，亦於99年6月29日傳真通知
    仲介公司，謂其所欠相對人600萬元，須由售屋尾款支付等
    情，亦有抗告人提出傳真影本乙紙可稽（見抗證7），是相
    對人就抗告人是否有浪費財產、增加負擔，或就財產為不利
    益處分，將成為無資力之狀態，隱匿財產等，有日後不能強
    制執行，或甚難強制執行之假扣押原因，仍未盡釋明之責。
    揆諸首揭說明，應認無保全假扣押之必要。原裁定准其所請
    ，自有未洽。抗告意旨指摘原裁定不當，求予廢棄，為有理
    由，爰將原裁定廢棄，改判如主文第二項所示。
三、據上論結，本件抗告為有理由，爰裁定如主文。
中    華    民    國    99    年    10    月    1 1   日
                    民事第七庭
                        審判長法  官 許正順
                              法  官 鄭威莉
                              法  官 蘇芹英
正本係照原本作成。
本裁定除以適用法規顯有錯誤為理由外，不得再抗告。如提起再
抗告，應於收受後10日內委任律師為代理人向本院提出再抗告狀
。並繳納再抗告費新台幣1000元。
中    華    民    國    99    年    10    月    11    日
                              書記官 林初枝

司法院資訊處製作；財團法人民間司法改革基金會備份。
